【裁判字號】    92,簡,164
【裁判日期】    921215
【裁判案由】    廢棄物清理法
【裁判全文】
臺中高等行政法院判決                              九十二年度簡字第一六四號
    原      告  甲○○
    被      告  臺中市環境保護局
    代  表  人  乙○○
右當事人間因廢棄物清理法事件，原告不服臺中市政府中華民國九十二年九月十六日
府法訴字第○九二○一二六○○五號訴願決定，提起行政訴訟，本院判決如左︰
    主  文
原告之訴駁回。
訴訟費用由原告負擔。
    事  實
一、事實概要：緣被告機關稽查員於民國九十一年十一月三日十時三十九分及九十一
    年十一月十一日十一時八分、九分，分別於台中市○○路五十七號前及文昌一街
    與山西路口等處，發現夾附廣告物於三輛汽車玻璃上，污染環境，遂予以拍照存
    證，並依廣告上所載之聯絡電話0000000000，向電信業者查證，該電話號碼係由
    原告所租用。嗣後再按該電話查證後，認其違反廢棄物清理法第二十七條第十一
    款之規定，乃分別以九十二年三月十四日中環違字0000000000、00
    00000000、0000000000號處分書各處新台幣（下同）二、四
    ○○元，合計七、二○○元。原告不服，提起訴願，亦遭駁回，遂提起本件行政
    訴訟。
二、兩造聲明：
    (一)原告聲明求為判決：原處分撤銷。
    (二)被告聲明求為判決：駁回原告之訴。
三、兩造之陳述：
    (一)原告主張之理由：
    1.查被告於九十一年十一月三日及十一日發現廣告物於汽車玻璃上，經由廣告物
      之電話號碼得知為原告所有，四個月後開單告發，惟從九十一年十一月至九十
      二年三月歷經四個月後，原告已不覆記憶四個月前之總總，也無力尋找四個月
      前的守法行為的證據來為自身辯護，故懇請法官依環保局所謂之犯罪證據加以
      裁決。
    2.經訴願回函所示，被告持有的證物僅有廣告物之照片及事後電話訪談記錄，並
      以該電話記錄作為犯罪證據。但是環保局從未出示該照片予原告確認是否為原
      告所有，且照片內容是否能證明該廣告物的放置為原告所為？而電話訪談記錄
      並不能當成證物，而是偵查之過程，其內容更無法顯示原告有任何該處分之行
      為，因為講電話是言論自由，是憲法明定之權利。
    (二)被告答辯之理由：
    1.依廢棄物清理法第二十七條第十一款規定「其他經主管機關公告之污染環境行
      為。」其公告事項規定「本市清除地區內，增列下列行為污染環境行為：未經
      主管機關許可於交通工具上散置、夾附卡片紙張或其他宣傳單等廣告物。」復
      按「全市轄區內除本市北屯區民德里、民政里、大坑里及台中市垃圾處理場轄
      區外，均為指定清除地區。」亦經台中市政府九十一年三月十二日府授環廢字
      第○九一○○一○五二七號公告在案。
    2.被告機關稽查員於前述時、地發現該件違規廣告物，乃拍照存證，經依廣告物
      上所刊之聯絡電話於九十一年十一月十三日十一時五十五分，按該電話號聯絡
      查證無誤，向電信單位查明違規張貼內容電話所有人之基本資料，並進一步製
      作違反廢棄物清理法規（售屋廣告案）查證記錄表後，依法告發，一切均合乎
      告發法定程序。此有廣告物照片為憑。
    3.被告機關亦曾於收到原告訴願書後，於九十二年三月三十一日約十時五分以被
      告（00000000）電話向原告（0000000000）聯絡查證，此有電信通聯記錄如附
      件第二十六、二十七頁，談話內容如下「被告問：由於收到您的訴願函，所以
      打電話來詢問有什麼問題？答：我無故接到環保局的罰單。被告告知：我們取
      締的張貼或夾附廣告工作都有拍照，然後再向電信單位查明電話所有人後，才
      開出告發處分書。被告問：該廣告物上登載之手機門號0000000000是不是你（
      指甲○○）的。原告答：嗯（聲音細微）。被告問：該手機門號到底是不是你
      的。原告答：不是。被告告知：電話若不是你的，可能遭人盜用，你可以向所
      屬之電信單位填寫未申請使用該門號聲明書或向警察單位辦理報案，以免其他
      權益受損；但於報案前請先確定是否有家人或好友以你的名義申請該門號使用
      ，以避免報案後害到自己的家人。」以上為第一次之電話談話內容完畢。約數
      十分鐘後由自稱為甲○○之人，撥電話至被告機關清潔隊北區區隊，以下為第
      二次電話談話內容「被告告知：經調閱本局之售屋廣告案之查證記錄表，當時
      本局拍照完後，撥打廣告物上登載之手機門號0000000000，接話人也自稱姓林
      ，是不是有家人以你的名義申請該門號使用。原告答：這個電話是我的。可是
      我從申請該電話以後並未開機使用，每個月都只有繳交基本費用而已。被告問
      ：這個電話是不是有遺失過。原告答：沒有。被告告知：電話既是你的，又沒
      有遺失過，你又說你的電話從未開機，可是本局於九十一年十一月十三日上午
      十一時五十五分確實曾撥過廣告物上登載之手機門號0000000000由一位姓林的
      先生接聽無誤，電信單位留有通聯記錄可查。你的說法不合常理，無法幫你辦
      理撤銷告發處罰。你是否仍堅持要訴願。原告答：我堅持要訴願。被告告知：
      我們會依法轉陳訴願書並答辯。」以上為第二次之電話談話內容完畢。
    4.由於原告於先前訴願書中表示於九十二年二月十四日無故接獲違反廢棄物清理
      法共三張乙事。被告機關在詳細說明拍照處理及查證程序一切依法有據，並非
      無故開立告發處分後，在與原告九十二年三月三十一日兩次之電話查訪中，原
      告回答反覆其詞，且在電話並未被盜用或遺失之情形下，無法依原告之請求撤
      銷該三張罰單。
    5.原告於行政訴訟起訴狀指出「環保局要處分的人，應是放置廣告物之人，並非
      廣告內容之電話持有人」乙節，原告自始均未提及其與張貼人之關係為何？其
      所持有之手機門號為何會出現於廣告物上？又於被告機關撥打該手機門號查證
      時，對方亦表明有房屋出售等事實乙節，在原告表示該手機門號電話並未開機
      且無遺失之情形下，接話自稱林姓之人為誰？是否就是原告本人？以上等等，
      原告均未詳加細說。因此被告機關認定原告縱使非為夾附廣告物之行為人，其
      與夾附廣告物之行為人亦為利益共生體，原告同樣必為其違規行為負責，並受
      法規之約束。
    6.綜上，被告機關已竭盡查證，所為處分並無不當，惠請駁回原告之聲明。
    理  由
一、按「在指定清除地區內嚴禁有下列行為：．．．十一、其他經主管機關公告之污
    染環境行為。」、「有下列情形之一者，處新台幣一千二百元以上六千元以下罰
    鍰．．．三、為第二十七條各款行為之一。」分別為廢棄物清理法第二十七條第
    十一款、第五十條定有明文。復按「全市轄區內除本市北屯區民德里、民政里、
    大坑里及台中市垃圾處理場轄區外，均為指定清除地區。」、「主旨：公告本市
    清除地區內，增列污染環境行為，並自八十八年三月一日起實施。依據：廢棄物
    清理法第十二條第十一款規定。公告事項：本市清除地區內，增列下列行為污染
    環境行為：未經主管機關許可於交通工具上散置、夾附卡片紙張或其他宣傳單等
    廣告物。」亦經台中市政府九十一年三月十二日府授環廢字第○九一○○一○五
    二七號及八十八年三月一日八八府環四字第二六三五二號公告在案。
二、經查，本件原告未經主管機關許可，在台中市○○路五十七號前及文昌一街與山
    西路口處，夾附廣告物於三輛汽車玻璃上，經被告機關稽查人員於九十一年十一
    月三日十時三十九分及九十一年十一月十一日十一時八分、九分許分別查獲，有
    被告機關查報違反廢棄物清理法案件告發單影本三張、違反廢棄物清理法規（售
    屋廣告案）查證記錄表影本一張及採證照片八張等影本附卷可稽，其有違反廢棄
    物清理法第二十七條第十一款其他經主管機關公告之污染環境行為之事實，堪以
    認定。原告雖主張被告持有的廣告物照片及事後電話訪談記錄，但該照片內容不
    能證明該廣告物為原告所放置，而電話訪談記錄並不能當成證物，而是偵查之過
    程，其內容更無法顯示原告有任何該違章之行為云云。惟查被告機關之稽查員於
    告發單事實欄時地發現汽車上夾附售屋廣告單時，除拍照存證外，並依廣告物上
    所載之聯絡電話：0000000000，向電信業者遠傳電信股份有限公司查證，請求協
    查行動電話0000000000用戶之年籍資料，查證結果該行動電話確係屬原告所租用
    ，此有被告機關九十二年二月十二日環廢字第○九二八○○○四號電信使用者資
    料查詢單及遠傳公司風險管制中心回履查詢表在卷可稽。被告並於九十一年十一
    月十三日十一時五十五分依廣告物上所刊之聯絡電話進行查證，詢問「請問你是
    那位，是否有如廣告內容之房屋出售？」接話人：「我是林先生，有的靠近中國
    醫藥學院，附平面車位」，此有違反廢棄物清理法（售屋廣告案）電話查證記錄
    表附原處分卷可稽。原告提出訴願書後，被告復於九十二年三月三十一日十時八
    分許再度以電話（00000000）向原告（0000000000）聯絡查證，原告對於該行動
    電話是否為其所有說詞反覆。嗣原告撥電話至被告機關所屬清潔隊北區區隊，自
    認廣告物上登載之手機門號0000000000為其所有，惟稱其申請該電話以後並未開
    機使用，每個月都只有繳交基本費用而已，業據被告於答辯狀中陳明在案，並有
    通聯紀錄附卷可稽。綜上以觀，0000000000電話既為原告所租用，而原告於被告
    以電話進行查證時，陳明在中國醫藥學院附近有房屋出售，核與廣告物上所載電
    話號碼及房屋位置相符，顯見該夾附於汽車上之售屋廣告單為原告所為，要屬無
    疑。縱使該售屋廣告單非原告親自所為，亦是原告授意他人所為，亦不影響原告
    違章行為之成立。綜上所述，原告上開主張均不足採，被告所為之原處分，核無
    違誤，訴願決定遞予維持，亦無不合，原告仍執前詞訴請撤銷，為無理由，應予
    駁回。又本件為簡易訴訟程序案件，爰依法不經言詞辯論逕為判決。
三、據上論結，本件原告之訴為無理由，依行政訴訟法第二百三十三條第一項、第二
    百三十六條、第一百九十五條第一項後段、第九十八條第三項前段，判決如主文
    。
中      華      民      國    九十二    年     十二     月     十五     日
                 臺 中 高 等 行 政 法 院 第 二 庭
                                      法  官  林  秋  華
右正本證明與原本無異。
如不服本判決，應於判決送達後二十日內向本院提出上訴書狀，其未表明上訴理由者
，應於提起上訴後二十日內向本院提出上訴理由書（須依對造人數附具繕本）；如於
本判決宣示或公告後送達前提起上訴者，應於判決送達後二十日內補提上訴理由書（
須附繕本）。未表明上訴理由者，逕以裁定駁回。
提起上訴應預繳送達用雙掛號郵票三九○元（三十四元及五元郵票各十份)。
中      華      民      國    九十二    年     十二     月     十五     日
                                      法院書記官  王  百  全


司法院資訊處製作；財團法人民間司法改革基金會備份。
